臺灣高等法院臺中分院民事裁定　100年度抗字第185號
抗　告　人　江德城
相　對　人　張筠琪即張美娥
上列抗告人因與相對人等間聲明異議事件，抗告人對於民國100
年3月28日台灣台中地方法院所為100年度執事聲字第29號裁定提
起抗告，本院裁定如下：
　　主　義
抗告駁回。
抗告程序費用由抗告人負擔。
　　　　理　由
一、本件聲明異議及抗告意旨略以：相對人即債務人於民國（下
　　同）70年12月3日與訴外人江明煌結婚，相對人並將戶籍遷
　　至「台中縣豐原市○○路176號」，與江明煌共同設籍於上
　　址，參酌民法第1002條第2項規定及最高法院97年度台抗字
　　第118號裁定意旨，上址即為相對人之住所，訴外人江明煌
　　復為相對人之夫，以相對人名義代理妻收受應受送達之支付
　　命令，雖於送達證書上明示其為代理人之旨，依最高法院95
　　年台抗字第65號及民事訴訟法第137條規定，應為合法送達
　　。原裁定未予詳查，遽為抗告人不利之認定，而駁回抗告人
　　強制執行之聲請，顯有違誤，請撤銷原裁定以保權益云云。
二、按強制執行應依執行名義為之，執行法院對於執行名義是否
　　有效成立，自應加以審查。未確定之支付命令，不備執行名
　　義之要件，其執行名義尚未成立，執行法院不得據以強制執
　　行。法院誤認未確定之裁判為確定，而依聲請付與確定證明
　　書，不生該裁判已確定之效力。執行法院就該裁判已否確定
　　，仍得予以審查，不受該確定證明書之拘束。最高法院著有
　　81年度台抗字第114號判例足稽。又送達於應受送達人之住
　　居所、事務所或營業所行之，送達於住居所、事務所或營業
　　所不獲會晤應受送達人者，得將文書付與有辨別事理能力之
　　同居人或受僱人，民事訴訟法第136條第1項前段、第137條
　　第l項定有明文。且依民法第20條第1項之規定，依一定事實
　　足認以久住之意思，住於一定之地域者，即為設定住所於該
　　地。此顯兼採主觀主義與客觀主義之精神，有無久住之意思
　　，亦應依據客觀事實認定。至戶籍登記之處固得資為推定住
　　所之依據，但非一定為住所之認定標準，倘有客觀之事證，
　　足認當事人已久未居住於登記之戶籍地，並已變更意思以其
　　他地域為住所者，即不得僅憑原戶籍登記地，一律解為其住
　　所地。
三、經查：
　(一)本件抗告人前向原審法院聲請對相對人核發支付命令，原法
　　院於99年9月8日以99年度司促字第34847號支付命令向相對
　　人之戶籍地（與抗告人之住所相同）即「台中市○○區○○
　　路176號」處所為送達，於99年9月10日由相對人之夫江明煌
　　（為抗告人之子）蓋用相對人印章代收，有送達證書附卷及
　　證人江明煌於原審法院100年2月23日調查時供述甚詳（見原
　　審執行卷），原審遂於99年10月12日就原審法院99年度司促
　　字第34847支付命令暨確定證明。抗告人遂執為執行名義，
　　聲請對相對人張筠琪即張吳娥之財產為強制執行。有調閱之
　　台灣台中地方法院99年度司促字第34847號卷、100年度事聲
　　字第34號卷及99年度司執字第94047號執行卷足稽。參以前
　　揭說明，執行法院仍應就執行名義是否確定且有效為審查。
　(二)原審於99年9月8日所核發之99年司促字第34847號支付命令
　　乃係於99年9月13日向債務人位於「台中縣豐原市○○路176
　　號」之戶籍地址郵務送達，送達回證中本人簽收欄內蓋有債
　　務人之印文簽收等情，已如前揭所述，且為兩造所不爭執。
　　惟相對人主張其於99年間原居住於台中縣神岡鄉○○路180
　　號，再於99年9月10日起即承租並居住於台中縣神岡鄉○○
　　街6號之房屋，從未曾在其戶籍地即上開送達址居住過等節
　　，除有債務人提出之房屋租賃契約暨公證書、中華電信費用
　　明細收據等影本在卷為憑外，抗告人亦復自認江明煌及相對
　　人均未曾於其戶籍地址居住過（見原審法院100年2月23日執
　　行調查筆錄），足認該戶籍地並非實際之住所亦未曾居住該
　　址之事實。則上支付命令送達處所固為相對人戶政登記之戶
　　籍地址，然實際上相對人從未居住於該址，即其主觀上應無
　　以該址為住所之意思，亦無居住於該址之客觀事實，是故，
　　上開送達處所自不能認為係相對人之住所，亦非其居所，自
　　非屬民事訴訟法第136條第1項前段規定應為送達之處所。
　(三)又上開支付命令既以「台中縣豐原市○○路176號」為相對
　　人之住所而送達，顯然有誤，況原審法院亦因而撤銷支付命
　　令證明書，雖經抗告人聲明異議及抗告，但均經駁回，有調
　　閱之本院100年度抗字第212號卷證足稽。至最高法院97年度
　　台抗字118號裁定要旨係謂不得僅憑戶籍地之資料而一概解
　　為住所，抗告人執此抗告，顯係誤解。另民法第1002條規定
　　，係就夫妻住所之協議及無法協議時之處理方武，而與現況
　　夫妻住所之認定無關。民法第20條第2項則規定係為使法律
　　關係單純，但本件既認定相對人未以戶籍地為住所，則亦不
　　因此項民法第20條第2項規定而得為有利抗告人之認定。是
　　抗告意旨亦非足採，原裁定駁回抗告人之聲請，並無違誤。
　　抗告意旨指摘原裁定不當，求予廢棄，為無理由，應予駁回
　　。
四、據上論結，本件抗告為無理由，依強制執行法第30條之l、
　　民事訴訟法第495條之1第1項、第449條第1項、第95條、第
　　78條，裁定如主文。
中    華    民    國   100    年    7     月    14    日
                民事第六庭    審判長法  官  袁再興
                                    法  官  陳賢慧
                                    法  官  吳惠郁
以上正本係照原本作成。
再為抗告應以適用法規顯有錯誤為理由。
如提起再抗告者應於裁定送達後10日內向本院提出抗告理由狀（
須按照他造人數附具繕本）並繳納抗告裁判費新臺幣1,000元，
同時委任律師或具有律師資格之關係人為代理人。
                                    書記官  周巧屏
中    華    民    國   100    年    7     月    14    日
                                                      Ａ